臺灣高等法院臺南分院刑事判決　　　　　　 九十三年度上更(二)字第三五九號 Ｃ
　　　上　訴　人
　　　即　被　告　丙　○　○
　　　選任辯護人　曾　仁　勇
右上訴人因毒品危害防制條例案件，不服臺灣台南地方法院九十一年度訴字第一三四
七號中華民國九十二年四月十八日第一審判決（起訴案號：臺灣台南地方法院檢察署
九十一年度偵字第五一九八號），提起上訴，經判決後（本院九十二年度上訴字第五
四三號及九十三年度上更(一)字第一０號），由最高法院第二次發回更審，本院判決如
左：
      主      文
原判決撤銷。
丙○○連續販賣第二級毒品，累犯，處有期徒刑柒年肆月，販賣第二級毒品所得新臺
幣參仟元沒收，如全部或一部不能沒收時，以其財產抵償之；又連續販賣第一級毒品
，累犯，處有期徒刑壹拾壹年陸月，褫奪公權捌年，扣案第一級毒品海洛因（送驗後
合計淨重參點參零公克）沒收銷燬之，及販賣第一級毒品所得新台幣參仟元沒收，如
全部或一部不能沒收時，以其財產抵償之。應執行有期徒刑壹拾肆年，褫奪公權捌年
，販賣第一、二級毒品所得新台幣陸仟元均沒收，如全部或一部不能沒收時，以其財
產抵償之；第一級毒品海洛因（送驗後合計淨重參點參零公克）沒收銷燬之。
      事      實
一、丙○○有違反麻醉藥品管理條例等多次前科，曾於民國（下同）八十五年間，因
    違反麻醉藥品管理條例與槍砲彈藥刀械管制條例案件，經台灣台南地方法院與本
    院分別判處有期徒刑六月與十月確定，經法院裁定應執行有期徒刑一年二月，於
    八十七年八月二十二日執行完畢，仍不知警惕，除施用第一級毒品海洛因與第二
    級毒品安非他命（施用毒品部分由檢方另案處理，未據起訴）外，復另行起意，
    意圖營利，基於販賣第一級毒品海洛因及第二級毒品安非他命之概括犯意，以0
    000000000號（門號租用所有人翟光磊，由甲○○質押在丙○○處）與
    0000000000號（甲○○所有質押在丙○○處）之行動電話為聯絡工具
    ，與購買第二級毒品安非他命之乙○○及購買第一級毒品海洛因之甲○○約定交
    易時間及地點之方式，先後多次販賣第二級毒品安非他命予乙○○及販賣第一級
    毒品海洛因予甲○○：
    (一)乙○○連續於九十一年二月底、三月初與三月七日或八日中之某一日，分別在
      台南縣左鎮鄉路邊、玉井鄉○○村路邊，先後三次向丙○○購買第二級毒品安
      非他命，每次新台幣（下同）一千元。
    (二)甲○○則連續於九十一年五月八日、十日與十二日，在台南市中山公園大門口
      ，亦先後三次向丙○○購買第一級毒品海洛因，每次一千元。
二、九十一年五月十三日下午四時許，台南市警察局警員在台南市○○路九十巷四十
    三號三樓之一丙○○住處執行搜索時當場查獲丙○○所有之海洛因（驗後淨重三
    ．三公克）、注射針筒五支、玻璃球吸食器二個、自製吸食器一組、及分裝塑膠
    袋十三個等物，並扣得行動電話六支【門號0000000000、00000
    00000、0000000000、0000000000、0000000
    000號及其中無電話卡序號之0000000000000號行動電話】，警
    方於逮捕丙○○至台南市警察局刑警隊調查時，適甲○○先於該日（十三日）晚
    上九時許，乙○○繼於翌日（十四日）零時許，分別打0000000000號
    行動電話聯絡丙○○，擬購買第一級毒品海洛因與第二級毒品安非他命，乃由警
    方人員接聽電話後，分別約甲○○、乙○○二人在台南市舊市政府前與公園路三
    一七號「老地方西餐廳」對面交易而查獲逮捕甲○○、乙○○二人，經該二人供
    出上情，而循線查獲丙○○上開販賣第一級毒品海洛因及第二級毒品安非他命之
    犯行。
三、案經台南市警察局移送台灣台南地方法院檢察署檢察官偵查起訴。
      理      由
壹、認定犯罪事實所憑之證據及理由
一、訊據上訴人即被告丙○○對於九十一年五月十三日下午四時許，在台南市○○路
    九十巷四十三號三樓之一之住處為警查獲海洛因（驗後淨重三‧三公克）、注射
    針筒五支、行動電話六支等物，及在台南市警察局刑警隊調查時，甲○○與乙○○分別打0000000000號行動電話與伊聯絡，並經警方人員接聽等事實
    均坦承不諱，雖矢口否認有販賣第一級毒品海洛因及第二級毒品安非他命之犯行
    ，辯稱：「我有施用第一、二級毒品海洛因、安非他命，為警查獲之毒品係其自
    己施用，並沒有販賣毒品給乙○○或甲○○，甲○○打電話給我，係要拿回他的
    手機，而乙○○因女友楊來圜之故，與我有怨隙，才故意誣陷我，且我在警局所
    言係因遭警員毆打所致」等語。
二、被告於前揭時地，如何以上開行動電話為聯絡工具，販賣第二級毒品安非他命之
    事實，業據證人乙○○於警詢、檢察官偵查、及原審審理中迭次指證歷歷（見警
    卷第七、八頁，偵查卷第五十三、五十四頁，原審卷第六十七、六十八頁），被
    告雖辯稱：乙○○因女友楊來圜之故，與我有怨隙，才故意誣陷我云云，是本院
    首應審認者為證人乙○○上述證詞之可信度如何？是否與事實相合而可為被告販
    賣第二級毒品安非他命犯行之論罪依據？經查：
  (一)按刑事訴訟法係採自由心證主義，對於證據之種類並未設有限制，下列各項證據
    均可採為認定事實之資料：１證人之證言。２鑑定人之鑑定。３文書之意旨。４
    物件之狀態。５被告之自白。６共犯之陳述。７被害人之陳述。又刑事訴訟法既
    不採法定證據主義，則如告訴人、自訴人之陳述、共犯非不利於己之陳述、被告
    利己之陳述等項證據，不過證據之證明力較為薄弱，並非絕無證據能力，該證據
    是否可信，仍應由事實審法院自由判斷。又按施用或持有毒品危害防制條例之毒
    品者所稱其向某人買受毒品之指證，不得作為有罪判決之唯一證據，仍須調查其
    他必要之補強證據以證明之。然所謂之補強證據，並非以證明犯罪構成要件之全
    部事實為必要，倘其得以佐證證人指證之犯罪非屬虛構，能予保障其供證之事實
    之真實性，即已充分。又得據以佐證者，雖非直接可以推斷該被告之實施犯罪，
    但以此項證據與證人之供述為綜合判斷，若在客觀上足以使人對被告之犯罪事實
    獲得確信之心證者，即足當之，合先敘明。
  (二)證人乙○○於警詢、檢察官偵查及原審審理中始終指認被告販賣第二級毒品安非
    他命之犯行不移（見警卷第七、八頁，偵查卷第五十三、五十四頁，原審卷第六
    十七、六十八頁），而互核其歷次之供證內容均相一致，並無重大瑕疵或矛盾存
    在，且參以，證人乙○○於原審審理中，經具結後仍向法官為相同之供證，足見
    前開證述，其任意陳述之信用性已確受保障之情況下所作成，其可信度甚高，應
    堪憑採為真實。
  (三)又證人乙○○因第二級毒品安非他命，經送觀察勒戒及戒治之事實，有法務部在
    監在押資料表（見本院上訴卷七四頁）、及原審法院九十一年度毒聲字第一五七
    五號裁定（見偵查卷第四八頁）足憑。按施用毒品危害防制條例之毒品者所稱其
    向某人買受毒品之指證，不得作為有罪判決之唯一證據，乃是考量同條例第十七
    條規定，施用毒品之人，如供出毒品之來源因而破獲者，得邀減輕其刑之寬典，
    為擔保其所為不利於被告之陳述之真實性，故仍須調查其他補強證據，然證人乙○○並非共同販毒，自無脫罪而嫁禍被告而為虛偽供述之危險，且證人乙○○之
    上開施用第二級毒品安非他命之行為，尚未構成論罪科刑之犯行，故亦無藉由供
    出毒品之來源，邀寬典以減輕其刑之情形，足見證人乙○○之指證，其憑信性更
    高。
  (四)再佐以證人即查獲本案之員警王志勇已於原審訊問時證稱：「至現場搜索當時，
    被告曾反抗，並當場查獲毒品（海洛因）及手機等證物，在偵辦過程中被告的手
    機一直響，大部分是他的『藥腳』，有些人聽到電話聲音不對勁，便將電話掛斷
    ，但是甲○○、乙○○可能是因為藥癮發作，認不出誰的聲音，我們發現打電話
    給被告的人都說是要向被告購買毒品，後來約他們二人出來見面查獲。」等情（
    原審卷第三八頁），並有門號0000000000號之ＭＯＴＯＲＯＬＡ手機
    扣案可稽，而被告亦不否認在台南市警察局刑警隊調查時，證人乙○○有打00
    00000000號行動電話與伊聯絡，經警方人員接聽等事實不諱，並經核與
    證人乙○○所供述打0000000000號行動電話欲向被告購買安非他命乙
    節相符，益徵證人王志勇前揭證述內容，應與事實相合，可採信為真實，而得作
    為擔保證人乙○○指證被告販賣第二級毒品安非他命犯行之補強證據。
  (五)至被告辯稱：乙○○因女友楊來圜之故，與我有怨隙，才故意誣陷我乙節，然證
    人乙○○於原審審理時證稱：與被告沒有任何恩怨（原審卷第六十八頁），被告
    於偵查中亦先供稱：以前曾與乙○○發生毆打情事，他才誣陷我（偵查卷第十頁
    ），嗣於法院審理中始改稱：係因女友之故而遭誣陷云云，是被告若與證人乙○○有前述怨隙，則於檢察官向被告告知乙○○已指認其為販毒之人時，應會立即
    提出上開有怨隙之辯解，何以於原審審理時始提出上開辯稱，況據被告於偵查中
    亦供稱：「他們（指乙○○、甲○○）買毒品來找我，我是帶他們去買毒品。」
    等語（見同上偵查卷），衡之常情，若非熟稔好友，豈會甘冒重大刑責之危險，
    與之買賣毒品，是被告所辯乙○○因怨隙而誣陷云云，已有可疑，難認實情。況
    查，證人乙○○之證言可採，已如前述，且本件係乙○○不知被告已被逮捕之情
    況下仍打電話向被告購毒，本身亦被警查獲，而被告與楊來圜同居多時，早為乙○○知悉，若欲誣陷被告，乙○○實無須如此，此外，證人楊來圜經本院多次傳
    訊未到，又拘提未著，無從訊問，自無從為有利被告之認定，綜參上情，足認被
    告上開辯稱其與證人乙○○因女友楊來圜之故結有怨仇而遭乙○○誣陷云云，顯
    係臨訟卸責之詞，不足採信。
  (六)基上述各項證據綜合判斷，證人乙○○之指證，並無重大矛盾瑕疵，亦未違背經
    驗法則與論理法則，且核與事實相符，又經調查前述各項證據，已能補強證人乙○○指證被告之犯罪情節非屬虛構，能予保障乙○○所供向被告購買第二級毒品
    安非他命事實之真實性，洵堪認定，足認被告確有販賣第二級毒品安非他命之犯
    行，事證已明，被告上開辯解皆不足採，應依法論科。
三、又查，證人甲○○於警詢先指證如何於上揭時地，以上開行動電話聯絡被告丙○○後，並向被告購買第一級毒品海洛因等情明確，雖證人甲○○於檢察官偵查及
    原審法院審理時，翻供否認向被告購買海洛因，並改稱：當時毒癮發作，打電話
    給被告，是要問他毒品到何處買，不知道被告已被抓，是警方要我承認向被告購
    買海洛因，我才這麼說的云云，是本院次應審認者，為證人甲○○在警詢，與偵
    審中所為之不同陳述，何者與事實相合而可採信？證人甲○○於警詢所為之證言
    ，是否出於自由意識而具證據能力？經查：
  (一)按審理事實之法院於證人之陳述有部分前後不符或相互間有所歧異時，究竟何者
    為可採，仍應本其自由心證予以斟酌，非謂一有不符或矛盾，即應認其全部不可
    信。又證人供述之證據前後不符時，究竟何者為可採，事實審法院仍得依證據法
    則，本於自由心證予以斟酌，作合理之比較，定其取捨，若其取捨判斷無從認為
    確實有違日常客觀之經驗法則，自不得指為違背法令，有最高法院八十一年度臺
    上字第五三○三號判決及八十二年度臺非字第一四一號判決可參。且證人就同一
    事實之陳述前後略有出入此乃各人之記憶不清，或細節未交待清楚，或其描述用
    語不同，省略片段情節，或記錄之詳簡有異所致，倘其主要陳述一致，即尚難因
    其細節稍有紛岐即將全部證言捨棄不採，亦有最高法院七十三年度臺上字第三九
    九八號判決可參。
  (二)經核證人甲○○於警詢時先就被告如何販賣第一級毒品海洛因予伊之聯絡方式、
    交易時間、地點、次數及價格等情節均能一一供證綦詳，於檢察官偵查中則改稱
    ：「我當時毒癮發作，打電話給被告，不知道被告已被抓，我毒癮發作有向被告
    要毒品一、兩次，是在四、五月中山公園向被告要。」等情（偵查卷第三九頁）
    ，在原審審理時卻又稱：「我當時毒癮發作，打電話給被告，是要問他毒品到何
    處買，不知道被告已被抓，是警方要我承認向被告購買海洛因，我才這麼說的。
    」（原審卷第七十頁），由證人甲○○前述證言以觀，可見其警訊筆錄確係其所
    言，只是於原審審理時陳稱上開指證，係因當時毒癮發作及警方要其承認云云，
    然證人甲○○於檢察官九十一年八月十三日偵查時，曾經具結雖否認向被告買海
    洛因，但是只說打電話時不知道被告已被抓，電話中我只說要找他等語（見偵查
    卷第三九頁背面），並未提及其於九十一年年五月十三日警訊時所承認向被告買
    海洛因，是因為警方要求其承認的，嗣於於原審時始陳述上開情節（原審卷第三
    九頁及第七十頁），而被告先於警詢否認認識甲○○（警卷第五頁），嗣因甲○○之指證歷歷，始於偵查中改稱：認識甲○○，但只是要帶他去買海洛因（偵查
    卷第十頁及第四十頁）。按販賣第一級毒品海洛因係最輕本刑死刑、無期徒刑之
    重罪，苟無其事，購毒者當不會無故誣攀，而吸毒者甫遭查獲時，並無其他防備
    與顧忌，就非不利己之事項（向何人購毒等）經常照實陳述，不會特意憑空編造
    情節，嗣因警方循線查獲販毒者到案後，始受於人情壓力，而翻異前供，並以警
    詢所言係警方所脅迫，或附會被告之辯詞而避重就輕，是證人其後證言之證明力
    已失去可信性，較為薄弱，應合於常理。準此以觀，由證人甲○○前揭三次證述
    情節逐漸偏向被告，並附合被告所為：打電話聯絡係欲要被告帶其去購買毒品之
    說詞，顯見證人甲○○其後於偵審中所為之證述，其可信度較為薄弱。至證人甲○○之警訊筆錄錄音帶雖已因其本身案件確定而銷燬，經本院調借台灣台南地方
    法院九十一年度訴字第七六九號刑事卷宗核閱無誤，然上開警訊筆錄係經在全程
    錄音下所為，自與未曾錄音之情形不同，並不影響其證言之證明力，附此敘明。
  (三)又參以證人即查獲本案之員警王志勇已於原審訊問時證稱：「至現場搜索當時，
    被告曾反抗，並當場查獲毒品（海洛因）及手機等證物，在偵辦過程中被告的手
    機一直響，大部分是他的『藥腳』，有些人聽到電話聲音不對勁，便將電話掛斷
    ，但是甲○○、乙○○可能是因為藥癮發作，認不出誰的聲音，我們發現打電話
    給被告的人都說是要向被告購買毒品，後來約他們二人出來見面查獲。」等情（
    原審卷第三八頁），並有門號0000000000號之ＭＯＴＯＲＯＬＡ手機
    扣案可稽，而被告亦不否認在台南市警察局刑警隊調查時，證人甲○○有打00
    00000000號行動電話與伊聯絡，經警方人員接聽等事實不諱，並核與證
    人甲○○所供述有撥打0000000000號行動電話乙節相符，益徵證人王
    志勇前揭證述內容，應與事實相合，可採信為真實，而得作為擔保證人甲○○於
    警詢指證被告販賣第一級毒品海洛因犯行之補強證據。
  (四)雖證人甲○○於原審審理時否認警詢筆錄之真實性，而改稱：我當時毒癮發作，
    神智不清，係因警方要我承認向被告購買海洛因，我才這麼說的云云。惟查：
    (1)證人即查獲本案之警員王志勇於本院第一次更審時證稱：「我們製作筆錄時，
      會視當事人的精神狀況而定，當時甲○○沒有毒癮發作的情形」等語（見本院
      上更(一)卷第一四四頁）。因此可知，甲○○打電話買毒品時，雖認不出誰的回
      話聲音，但於警員訊問時，並沒有精神障礙或毒癮發作的情形。
    (2)並參酌被告承認當時他有跑，及現場查獲手機多個，嗣後有多人電話要求購買
      毒品，又確有證人甲○○及乙○○與警方約在老地方西餐廳見面，顯然證人王
      志勇所證述情節與當時經過事實相符合，且合情合理，並無矛盾，益徵證人王
      志勇所證稱甲○○警訊內容是其自由意志所為，應可採信。
    (3)再觀諸證人王志勇於本院前審證稱：「甲○○打電話來的時候電話是我們接的
      ，【他說要買毒品】，因為電話是我們接的我們知道，他是約說在老地方，【
      我們改在舊的市政府】，甲○○從麻豆過來身上只帶了一千元，捨不得吃飯，
      我們帶他去做完筆錄之後，甲○○還回到老地方去等，希望能買到毒品，我問
      他為何不走，【他說沒有毒品，他會受不了】」等情（本院上訴卷第四十五、
      四十六頁），而證人甲○○於偵查中也陳述：「他叫我去文化中心處，我過去
      警察就抓我，是舊市政府」等情（偵查卷第三九頁背面），既是改過見面地方
      ，其通話過程應是明確，證人王志勇所證述之情節自屬可信。又證人甲○○當
      時應是毒癮發作才打電話給被告購毒，此由證人王志勇所證稱甲○○做完筆錄
      後，還到老地方去等，希望能買到毒品等情可以得知，但由證人甲○○還能打
      電話給被告，警訊時也提供警方與被告聯絡電話之紅紙一張，證人甲○○於偵
      查及原審法院訊問時，雖說毒癮發作，但不影響其陳述能力，而警員王志勇並
      未利誘，前已述及，甲○○並非現行犯，經訊問後採尿即予釋回，案件日後函
      送，亦無所謂條件交換之問題，又甲○○不僅主動打電話向被告洽詢毒品，且
      依被告所留字條之電話聯繫，身購毒現金一千元赴約，製作筆錄後尚能自行
      至老地方徘徊，並無喪失意識無法行動之情事，可見證人甲○○於警訊之證言
      ，係出於自由意識，並核與事實符合，較其嗣後之陳述為可採，堪以認定。
  (五)再查，證人甲○○在警詢時，並提出被告交付購買毒品之聯絡電話紅色紙條（警
    卷第十一頁），而上開紙條上所記載之門號0000000000號之ＭＯＴＯ
    ＲＯＬＡ手機亦經扣案可稽。證人甲○○於偵查中亦承認該紅色的紙是被告所給
    的（偵查卷第三九頁背面），並為被告所是認，雖被告於本院審理時辯稱：紙條
    是我寫的，交給他（指甲○○）是因為要聯絡手機的事情（本院卷第一０二頁）
    ，然被告於本院審理中又稱：「門號0000000000號之手機係甲○○欠
    綽號『阿明』者三千元，阿明叫我向甲○○要錢，甲○○沒錢才將手機質押在我
    這邊。」（本院卷第一００頁），則上開手機既為證人甲○○所有，證人甲○○
    豈有不知其手機門號，而須由被告將號碼記載在其紅色紙條上以憑撥打，足見被
    告所辯交付載有手機門號之紙條予甲○○，是為聯絡手機一事云云，顯係飾卸之
    詞。又參以，被告就甲○○打電話予伊之說詞，於警詢中先稱：根本不認識甲○○（警卷第五頁），於本院審理中稱：甲○○是要聯絡我一起去買毒品；或聯絡
    還手機之事（本院上更(一)卷第五十一頁及本院卷第一０二頁），而證人甲○○則
    於警詢中先稱：打電話給被告要向他購買毒品海洛因（警卷第九頁），偵查中又
    稱：問他何處可買毒品；或要向他要毒品（偵查卷第三十六頁及第四十頁），姑
    不論被告及證人甲○○就打電話之原因，所為之陳述互相矛盾，且上開電話並非
    由被告接聽，被告未親自聽聞，其所為之辯解，已難憑採為有利於己之認定，況
    證人王志勇就甲○○於被告警詢打電話來，並由伊親身聽聞甲○○說欲向被告購
    買海洛因等語，於原審及本院上訴審審理時，甚而本院第一次更審審理時，經交
    互結問後均為一致之證述（原審卷第三十八頁，本院上訴審第四十二至四十六頁
    ，本院上更(一)第一四四至一四八頁），準此以觀，均足認定證人即接聽電話之員
警王志勇證述之情節應屬實情，較為可採。
  (六)本院斟酌前述各項證據之調查結果，經比較證人甲○○於警詢及偵審中所為前後
    不一之證述，認證人甲○○於警詢所為之指證向被告購買第一級毒品海洛因之事
    實，核與證人王志勇所結證之情節相符，並有證人甲○○所提出被告交付購買毒
    品之聯絡電話紅色紙條（警卷第十一頁），及扣案之上開紙條上所記載之門號0
    000000000號之ＭＯＴＯＲＯＬＡ手機可資佐證，又證人甲○○於警詢
    中之證述乃出於自由意識所為，亦如上述，是應以證人甲○○於警詢所為向被告
    購買第一級毒品海洛因之證詞，與事實相符，較為可採。綜上所述，被告販賣第
    一級毒品海洛因之犯行，事證明確，亦堪認定。
  (七)至辯護人辯護意旨以：證人甲○○於警詢所為之證言，未經具結不具證據能力云
    云。惟按中華民國九十二年一月十四日修正通過之刑事訴訟法施行前，已繫屬於
    各級法院之案件，其以後之訴訟程序，應依修正刑事訴訟法終結之，但修正刑事
    訴訟法施行前已依法定程序進行之程序，其效力不受影響。經查證人甲○○於警
    詢所為之證言，雖未依修正後之刑事訴訟法第一百五十八條之三踐行具結程序，
    然上開警詢筆錄製作日期係九十一年五月十三日，乃在九十二年一月十四日修正
    通過之刑事訴訟法施行前，故其證言之效力自不受影響，應具證據能力，辯護意
    旨指摘其證言之證據能力應有誤會，況證人甲○○之上開證言經本院斟酌結果，
    認為與事實相合而可採信，亦如前述。
  (八)另被告復辯稱：我在警局所言係因遭警員毆打所致云云。然證人即員警王志勇已
    於原審訊問時證稱：至現場搜索當時，被告曾反抗，．．．，當時有開槍，但是
    沒有用槍柄打被告的頭部，被告與通緝犯楊來圜在房間裡面，陳榮華開門，我們
    在客廳與陳榮華講話的時候，被告聽到聲音就從房間開門衝出去，往後門跑，我
    們聽到聲音，我們才衝進去，但是後面是被鐵窗圍住，那時候我沒有辦法抓到他
    ，我叫他不要跑，他還在掙扎，我才對外開一槍，他還是跑回客廳，我同事鄧世
    賢在客廳，然後他就拿佛像開始攻擊我們警方，佛像破掉之後距離原本擺設處約
    三、四公尺遠，但是沒有打到我們。我們抓他的時候還有酒瓶破掉，我們也費很
    久的時候才將他制服，還有請樓下的同事支援。這時楊來圜跑到樓上躲，陳榮華
    留在原地，搜索票也被陳榮華揉爛了」等語（見本院上訴審第四十二頁），且被
    告入台灣台南看守所時，並無外傷記錄，被告亦自述沒病，無外傷等情，有台灣
    台南看守所九十二年六月二十日南所文衛字第０九二０００一四一０號函附收容
    人內外傷記錄表附於本院上訴卷可稽（本院上訴卷第五十九至六十二頁），而被
    告於警詢後移送偵辦，並未於檢察官偵訊時，有遭刑求之供述，亦無證據足認有
    刑求而為不實陳述之可能，並參以，被告於警訊時並未承認販賣毒品情節，亦無
    不利被告，被告所辯遭刑求乙節於本案認定自無影響，併予記明。
四、按海洛因、安非他命分別係毒品危害防制條例第二條第一項第一款、第二款所定
    之第一級毒品、第二級毒品，物稀價昂，其持有販賣者，政府查緝甚嚴，苟非有
    利可圖，當不願甘冒法律制裁之風險，而予販賣，本件被告否認販賣毒品，不願
    供出買賣毒品之價格及數量，無法計算其所得利益，然依證人乙○○、王志勇於
    原審法院審理時之供述及證人甲○○於警訊時之供述等情觀之，被告與甲○○、
    乙○○並無特殊關係，自無平價轉讓毒品自負風險之理，且被告自承亦有施用第
    一級毒品海洛因及第二級毒品安非他命之惡習，每日毒品之需求所耗費之金額甚
    鉅，若僅無償轉讓，而未賺取差額之利潤，即足因應支付其吸毒之龐大費用，顯
    難令人置信，基上說明，被告應有販賣毒品藉以營利之意圖，甚為明顯。從而，
    本件事證明確，被告意圖營利，連續販賣第一、二級毒品之犯行，洵堪認定。
五、至被告請求傳訊證人乙○○、甲○○，欲證明證人乙○○誣陷被告，及證人甲○○於偵審中所為之證述方為真實，但是本院審之證人乙○○之證言，其可信度高
    ，及證人甲○○於警詢之證詞，經參酌其他補強證據，該等證述內容與事實相合
    ，已足使本院形成心證，業如前述。此外，被告及辯護人復未能舉出聲請傳訊前
    揭證人乙○○、甲○○有何待證事項，為原審及本院所尚未盡調查之新事實，且
    本件事證既已明確，被告及辯護人再予聲請傳訊上開證人，縱其等為不同證述亦
    未能為被告有利之認定，而與本件判決結果不生影響，況證人乙○○、甲○○經
    本院傳訊均不願到庭，是本院認已無再行傳訊之必要，附此說明。
貳、論罪科刑之理由
一、論罪科刑部分：
  (一)核被告丙○○，連續在上揭時間、地點，分別販賣第一級毒品海洛因予甲○○，
    及販賣第二級毒品安非他命予乙○○之行為，分別係犯毒品危害防制條例第四條
    第一項之販賣第一級毒品既遂罪及同條例第四條第二項之販賣第二級毒品既遂罪
    。查被告於九十一年五月十二日行為後，新修正之毒品危害防制條例全文固已於
    九十三年一月九日施行（該條例於九十二年七月九日修正公布，依同條例第三十
    六條規定，自公布後六個月施行），惟關於販賣第一級毒品海洛因及第二級毒品
    安非他之刑罰規定，經比較新舊法之結果，修正後毒品危害防制條例第四條第一
    項及第二項之規定與修正前之規定，不論條次、文字、法定刑度均無不同，是上
    開法律並無變更，自不生比較新舊法適用之問題，併予記明。
  (二)被告多次販賣第一級毒品海洛因及販賣第二級毒品安非他命之行為，各係時間緊
    接，犯罪基本構成要件相同，顯均係基於概括之犯意反覆為之，各論以連續犯，
    即連續販賣第一級毒品罪及連續販賣第二級毒品罪。並就被告連續販賣第二級毒
    品安非他命罪，除法定刑為無期徒刑部分外，加重其刑（無期徒刑部分不得加重
    ），至於被告另所犯連續販賣第一級毒品海洛因罪部分，因法定刑為死刑、無期
    徒刑，依法不得加重。
  (三)被告所犯上開二罪，犯意各別，行為互異，應分論併罰。
  (四)被告非法持有第一級毒品海洛因及第二級毒品安非他命之低度行為，均分別為其
    進而販賣之高度行為所吸收，均不復另論以持有罪。
  (五)被告前因違反麻醉藥品管理條例與槍砲彈藥刀械管制條例案件，經原審法院與本
    院分別判處有期徒刑六月與十月確定，經法院裁定應執行有期徒刑一年二月，於
    八十七年八月二十二日執行完畢之事實，有臺灣高等法院被告全國前案紀錄表一
    紙在卷可稽，其於有期徒刑執行完畢後，五年以內再犯本件有期徒刑之罪，為累
    犯，就被告連續販賣第二級毒品安非他命罪，除法定刑為無期徒刑部分外，遞加
    重其刑（無期徒刑部分不得加重），至於被告另所犯連續販賣第一級毒品海洛因
    罪部分，因法定刑為死刑、無期徒刑，依法不得加重。
  (六)又被告雖有前述之販賣第一級毒品犯行，然審之其販賣之對象僅證人甲○○一人
    ，且其次數僅三次，所得僅三千元，圖利甚微，其犯罪情節尚非重大，被告且亦
    自承有施用毒品海洛因之惡習，足見被告之上開犯行，應屬施用毒品者之間彼此
    互供有無之小型零星交易，其惡性非難性與犯罪情節較輕，犯罪情狀非無可憫，
    如科以法定最低度刑無期徒刑仍嫌過重，爰依刑法第五十九條之規定減輕其刑。
二、不另為無罪諭知之部分：
  (一)按所謂「陷害教唆」，係指行為人原不具犯罪之故意，純因司法警察之設計教唆
    ，始萌生犯意，進而實施犯罪構成要件之行為者而言。而販賣毒品犯罪，以行為
    人有意圖營利之意思為其構成要件之一，故行為人若無販賣之犯意存在即不構成
    該罪。且犯罪之著手階段，係指行為人為實現犯意而開始實行犯罪構成要件之行
    為而言，販賣毒品，自應以毒販與購毒者就買賣毒品內容有所表示時，方認已經
    著手販賣毒品行為之實施。
  (二)經查被告於九十一年五月十三日在台南市警察局刑警隊調查時，適甲○○，乙○○二人，分別打0000000000號行動電話聯絡被告，擬購買第一級毒品
    海洛因與第二級毒品安非他命，乃由警方人員接聽電話後，分別約甲○○、乙○○二人在台南市舊市政府前與公園路三一七號「老地方西餐廳」對面交易而查獲
    逮捕甲○○、乙○○二人等情，業據證人即查獲本案之警員王志勇證述明確，故
    當日被告並未接聽乙○○、甲○○等人欲購買毒品之聯絡電話，自無從萌生販賣
    毒品予該二人之犯意，且被告亦未與乙○○、甲○○就買賣毒品內容有所表示及
    約定，應認尚未著手於販賣毒品犯罪構成要件之實施，縱乙○○、甲○○二人有
    向被告購毒之表示，並因司法警察之設計，約定買賣交易之時地，而遭逮捕，亦
    難認被告就該部分構成販賣毒品未遂之罪名。
  (三)綜上，前述證人乙○○、甲○○經警方設計約定購買毒品之行為，非屬被告之犯
    罪行為，惟公訴人認與前述起訴有罪部分，有連續犯裁判上一罪之關係，爰不另
    為無罪之諭知。
參、撤銷改判之理由
一、原審以被告罪證明確，因予論罪科刑，固非無據，然查：
  (一)本件先查獲被告後，甲○○與乙○○始打電話要向被告購買毒品，經警方人員約
    出而查獲甲○○及乙○○兩人，此部份單純僅係警方逮捕欲購買毒品之甲○○及
    乙○○，而非被告販賣毒品未遂，已如前述，原判決認此部份係被告販賣毒品未
    遂，自有未洽。
  (二)被告所犯販賣第二級毒品罪部分，法定最高刑度係無期徒刑，依法不得加重，原
    判決漏未說明，亦有不當。
  (三)扣案之0000000000、0000000000、0000000000
    及序號0000000000000號行動電話（無電話卡）並不能證明係專供
    被告犯罪所用，作為販毒之聯絡工具，門號0000000000號手機之租用
    所有人係翟光磊，門號0000000000號手機則為甲○○所有質押在被告
    處，均非被告所有，依法不能宣告沒收，理由詳後述二、(二)(3)及(4)，乃原審諭知
    沒收，容有疏誤。
二、綜上所陳，被告上訴意旨否認犯行，雖無理由，惟原判決既有前揭可議之處，自
    應由本院將原判決予以撤銷改判，以期適法。
  (一)爰審酌被告年輕力壯，不思自食其力，竟販賣戕害身心之海洛因、安非他命獲利
    ，而危害社會，害人害己，於犯罪後偵審中猶飾詞否認等一切情狀，酌情量處被
    告連續販賣第二級毒品，處有期徒刑七年四月，又連續販賣第一級毒品，處有期
    徒刑十一年六月，並合併定其應執行之刑為有期徒刑十四年，並依其所犯販賣第
    一級毒品罪之性質，認有宣告褫奪公權之必要，併宣告褫奪公權之期間八年，以
    示懲儆。
  (二)又查，
    (1)扣案之第一級毒品海洛因（送驗後合計淨重三點三○公克），送法務部調查局
      鑑定結果確含海洛因成份，此有法務部調查局九十一年六月三日鑑定通知書一
      紙附卷可稽（偵查卷第二十二頁），應依毒品危害防制條例第十八條第一項前
      段宣告沒收銷燬。至上開海洛因之外包裝袋，雖係防止毒品裸露、逸出及潮濕
      之功用，並便於攜帶，惟上開海洛因既係供被告施用毒品所用，非屬供本件販
      賣毒品犯罪所用之用，自毋庸依毒品危害防制條例第十九條第一項之規定，宣
      告沒收，併予說明。
    (2)又被告販賣第一、二級毒品所得共六千元，依毒品危害防制條例第十九條第一
      項之規定，均予宣告沒收，如全部或一部不能沒收時，以其財產抵償之。
    (3)另扣案之門號0000000000、0000000000之行動電話二支
      雖係供販賣毒品犯罪所用之物，然其中門號0000000000號手機係甲○○所有，暫時質押在被告處，此據被告陳明在卷（本院卷第一００頁），而
      門號0000000000號手機，其門號租用所有人係翟光磊，亦有泛亞電
      信及台灣大哥大公司之客戶基本資料查詢可參（偵查卷第二十七、二十八頁）
      。按依毒品危害防制條例第十九條第一項規定宣告沒收，因該條項並無如同條
      例第十八條第一項所定【不問屬於犯人所有與否，沒收之】之明文，故應屬相
      對沒收主義之立法，其應沒收之物，應以屬被告所有者為限（最高法院九十三
      年度台上字第四六二號判決參照），準此，扣案之上開門號00000000
      00、0000000000之行動電話二支並非屬被告所有，亦無其他證據
      以證明被告已取得所有權，自毋庸依同條例第十九條第一項宣告沒收。
    (4)末按沒收犯罪所之物，應以專供犯罪之用為原則（最高法院十八年上字第一四
      二七號判例參照），查扣案之分裝袋十三個、注射針筒五支、玻璃球吸食器二
      個、自製吸食器一組，據被告陳稱係其自行施打毒品海洛因及吸食毒品安非他
      命所用之器具，非屬供本件販毒犯罪所用之物，與本件販賣第一、二級毒品罪
      行並無牽連，又另扣得之0000000000、0000000000、0
      000000000及序號0000000000000號行動電話（無電話
      卡），依前揭泛亞電信及台灣大哥大公司之客戶基本資料查詢（偵查卷第二十
      七、二十八頁）所示，非屬被告所有，且行動電話為大眾通訊工具，並非專供
      販賣毒品所用之必要物品，此外，亦不能證明上開四支行電話係被告專用於販
      毒犯罪之用，該四支行動電話亦不予宣告沒收，一併敘明。
肆、適用之法律
一、刑事訴訟法第三百六十九條第一項前段、第三百六十四條、第二百九十九條第一
    項前段。
二、毒品危害防制條例第四條第一項、第二項、第十八條第一項前段、第十九條第一
    項。
三、刑法第十一條前段、第五十六條、第四十七條、第三十七條第二項、第五十九條
    、第五十一條第五、九、十款，判決如主文。
本案經檢察官張太龍到庭執行職務。
中    華    民    國      九十三      年      十一      月      十六    日
                                  臺灣高等法院臺南分院刑事第四庭
                                      審判長法官  鄭    文    肅
                                            法官  高    明    發
                                            法官  蔡    美    美
右正本證明與原本無異。
如不服本判決，應於判決送達後十日內向本院提出上訴狀，其未敘述理由者並應於提
出上訴狀後十日內向本院補提理由書（應附繕本)。
                                      法院書記官  蔡    振    豐
中    華    民    國      九十三      年      十一      月      十七    日
附錄法條：
毒品危害防制條例第四條第一項、第二項：
製造、運輸、販賣第一級毒品者，處死刑或無期徒刑；處無期徒刑者，得併科新台幣
一千萬元以下罰金。
製造、運輸、販賣第二級毒品者，處無期徒刑或七年以上有期徒刑，得併科新台幣七
百萬元以下罰金。
